臺灣高等法院臺中分院刑事判決　　　　　　　　民國九十年度上更(一)字第四二七號
　　上　訴　人　臺灣臺中地方法院檢察署檢察官
　　被　　　告　甲○○
　　指定辯護人　本院公設辯護人　王金陵
右上訴人因偽造有價證券案件，不服臺灣臺中地方法院中華民國八十八年五月五日第
一審判決（民國八十七年度訴字第二四三六號，起訴案號：臺灣臺中地方法院檢察署
民國八十七年度偵字第五九六九號），提起上訴，經判決後，由最高法院發回更審，
本院判決如左：
    主      文
原判決撤銷。
甲○○連續意圖供行使之用而偽造有價證券，處有期徒刑年貳月。偽造之如附表所
示之支票拾壹張均沒收。
　　事      實
一甲○○與告訴人宏甫國際有限公司（下稱宏甫公司）之董事長王世賢熟識，民國
    （下同）八十六年五月間，甲○○邀集王世賢、邱龍潭、劉福森（以上二人業經
    台灣台中地方法院檢察署檢察官另行不起訴處分）等人，商議共同合資經營環保
    碗盤之製造事業，並提出一份合作契約書之草約，供王世賢參酌。因王世賢對該
    合作企劃甚表興趣，因此先行同意甲○○之要求，於八十六年六月間，以宏甫公
    司名義向台灣中小企業銀行西屯分行開立支票帳戶，開戶當時，係由承辦行員直
    接至甲○○承租之台中市○○區○○路八七號廠房核對資料，由王世賢在廠房簽
    妥開戶之文件。宏甫公司之公司章及負責人章等，則由甲○○事先刻妥用印，並
    以邱龍潭提出之現金支票五十萬元，作為開戶資金存入該帳戶，因為開戶資金係
    由甲○○等人提出，且雙方合作內容仍未談妥，王世賢就印章暫由甲○○保管一
    事不便爭執。嗣因雙方針對合作細節商議多次，直至八十六年八月間，終因條件
    無法合意而不能合作經營事業，當時王世賢曾多次欲尋找甲○○將上開支票帳戶
    作結，惟甲○○避不見面。詎甲○○明知上開支票帳戶，於合作不成後，即不得
    使用，縱欲使用亦須經宏甫公司之同意或授權，使該公司有能力事先調度，竟未
    經宏甫公司之同意或授權，自八十六年八月間起，意圖供行使之用，基於概括之
    犯意，連續使不知情之會計盜蓋宏甫公司及王世賢之印鑑章於發票人欄，而偽造
    如附表所示之十一張支票，交付與各廠商作為購買相關設備之預付款（按甲○○
    共簽發十八張支票，惟其中七張支票，於簽發使用後，到期前，均以現金換回。
    支票存根、票號、金額、到期日，因搬遷多次，現已無法提出，無法查證）。詎
    支票屆期，甲○○除部分以現金換回外，非但未將金額存入上述甲存帳戶，且未
    告知宏甫公司，任令支票退票，使宏甫公司之多年信用掃地，足生損害於宏甫公
    司及王世賢。
二、案經宏甫公司董事長王世賢訴由臺灣臺中地方法院檢察署檢察官偵查起訴。
　　理      由
一、訊據被告甲○○，矢口否認有偽造有價證券之犯行，辯稱：在合作協議下，告訴
    人公司提供支票作為合作事業使用，機器設備已完成百分之四、五十，嗣因部分
    股東之資金未投入，迄八十七年四月間，才無法繼續籌辦，開出之支票，均係為
    籌設工廠所付之訂金及預付款，並無偽造有價證券等語。惟查右開事實業據被告
    在偵查中供認不諱（見偵查卷第十七頁正面）核與告訴人王世賢在原審偵審中偵
    查中及本院審理時指訴之情節相符，而被告確有簽發使用附表所示之支票十一張
    ，亦據證人即上開銀行之職員魏文藝於本院審理時結證屬實，並有台灣中小企業
    銀行西屯分行之函文及魏文藝出具之支票明細表附卷可證，足證被告在偵查中之
    自白，與事實相符。又被告在前審供稱：「不是合作沒談妥，而是最後沒合作成
    ，大家沒再談」（見本院上訴卷第三十頁背），則被告與宏甫公司既未達成合作
    條件，當然不能簽發使用宏甫公司之支票，是被告之辯解，不足採信，其犯行應
    可認定。
二、被告未經宏甫公司之授權，又非其他原因而有權簽發，竟意圖供行使之用，擅自
    冒用宏甫公司名義簽發支票使用，核係犯刑法第二百零一條第一項之偽造有價證
    券罪，被告盜蓋宏甫公司及王世賢之印章，為偽造有價證券之部分行為，依法不
    另論罪，被告偽造支票後，復持以行使，其行使之低度行為，應為偽造之高度行
    為吸收。被告先後多次犯行，時間相接，犯罪構成要件相同，顯係基於概括犯意
    ，為連續犯，應以一罪論處，被告利用不知情之會計簽發支票使用，為間接正犯
    ，被告偽造附表七至十一號支票部分，雖未為起訴書所載及，惟與本案原起訴部
    分之犯行，有連續犯之裁判上一罪關係，本院自應一併審理。原審疏未詳查，對
    於被告遽為無罪之諭知，尚有未當，檢察官上訴意旨指摘原判決不當，為有理由
    ，應由本院將原判決撤銷改判，爰審酌被告犯罪之動機、手段、目的、犯後態度
    及所生之損害等一切情狀，量處以有期徒刑三年二月。被告偽造之如附表所示之
    十一張支票，併依法宣告沒收。又被告另偽造之不詳支票號碼、金額、到期日之
    七張支票，雖法律規定，偽造之支票不問屬於犯人與否，均應宣告沒收，惟該七
    張支票之票號、金額、到期日均不詳，又無法證明現尚存在，是不予宣告沒收，
    併此明。
據上論斷，應依刑事訴訟法第三百六十九條第一項前段、第三百六十四條、第二百九
十九條第一項前段、刑法第五十六條、第二百零一條第一項、第二百零五條、罰金罰
鍰提高標準條例第一條，判決如主文。
本案經檢察官王寧懷到庭執行職務。
中      華      民      國　    九十一     年     七      月    十六　　日
                                臺灣高等法院臺中分院刑事第五庭
                                　　　審判長法　官  袁　從　楨
                                　　　　　　法　官　郭　同　奇
                                　　　　　　法  官  胡  森  田
右正本證明與原本無異。
如不服本判決應於收受送達後十日內向本院提出上訴書狀，其未敘述上訴之理由者並
得於提起上訴後十日內向本院補提理由書（均須按他造當事人之人數附繕本）。
　　　　　　　　　　　　　　　　　　　　　　書記官　王　瑩　澤
中      華      民      國　    九十一     年     七      月    十七　　日
                                                                        Ｒ
附表：
┌──┬────────┬─────┬─────────┬──────┐
│編號│　　支票號碼　　│ 票面金額 │　到　　期　　日　│　已否兌現  │
├──┼────────┼─────┼─────────┼──────┤
│ １ │0000000  │一百萬元  │八十七年一月十二日│  退票      │
├──┼────────┼─────┼─────────┼──────┤
│ ２ │0000000  │一百萬元  │八十七年一月十五日│  退票      │
├──┼────────┼─────┼─────────┼──────┤
│ ３ │0000000  │一百萬元  │八十七年一月二十日│  退票      │
├──┼────────┼─────┼─────────┼──────┤
│ ４ │0000000  │七萬元　  │八十七年三月三十日│  退票      │
├──┼────────┼─────┼─────────┼──────┤
│ ５ │0000000  │二萬元 　 │八十七年三月廿五日│  退票      │
├──┼────────┼─────┼─────────┼──────┤
│ ６ │0000000  │十萬元 　 │八十七年三月三十日│  退票      │
├──┼────────┼─────┼─────────┼──────┤
│ ７ │0000000  │二十五萬元│八十七年六月二日　│  退票      │
├──┼────────┼─────┼─────────┼──────┤
│ ８ │0000000  │八千元　  │八十八年九月廿九日│  退票      │
├──┼────────┼─────┼─────────┼──────┤
│ ９ │0000000  │二十五萬元│八十六年八月十五日│  已兌現    │
├──┼────────┼─────┼─────────┼──────┤
│ １０ │0000000  │十八萬元　│八十六年十月廿五日│  已兌現    │
├──┼────────┼─────┼─────────┼──────┤
│  │0000000  │三十萬元　│八十六年十一月卅日│  已兌現    │
└──┴────────┴─────┴─────────┴──────┘
                                                                   Ｒ
